【裁判字號】    95,上訴,108
【裁判日期】    950315
【裁判案由】    違反毒品危害防制條例
【裁判全文】
臺灣高等法院高雄分院刑事判決         95年度上訴字第108號
上  訴  人  臺灣高雄地方法院檢察署檢察官
上  訴  人
即  被  告  甲○○
選任辯護人  劉新安 律師
上列上訴人等因被告違反毒品危害防制條例案件，不服臺灣高雄
地方法院94年度訴字第2661號中華民國94年12月20日第一審判決
（起訴案號：臺灣高雄地方法院檢察署94年度偵字第16213 號）
，提起上訴，本院判決如下：
    主  文
原判決撤銷。
甲○○連續販賣第一級毒品，處有期徒刑拾貳年，褫奪公權陸年
。扣案之第一級毒品海洛因伍包（淨重合計捌點捌壹公克，空包
裝總重貳點陸肆公克）、塑膠吸管壹支、電子秤上殘留海洛因均
沒收銷燬之；新台幣肆仟元、電子秤壹台、夾鏈袋貳大包、行動
電話貳支（不含SIM 卡）均沒收之，新台幣肆仟元如全部或一部
不能沒收，以其財產抵償之。
    事  實
一、甲○○明知海洛因為毒品危害防制條例第2 條第2 項第1 款
    所定之第一級毒品，不得非法持有及販賣，竟基於販賣第一
    級毒品海洛因營利之概括犯意，自民國（下同）94年5 月起
    至同年7 月7 日止，連續向姓名年籍不詳綽號「豬仔」之成
    年男子購入海洛因4 次，第1 、2 、3 次均購入新臺幣（下
    同）約30,000元，重量各約8 公克，第4 次購入約48,000元
    ，重量約12公克。甲○○即於94年7 月10日晚上某時、94年
    7 月12日21時30分許，連續在高雄市前鎮區○○○路277 號
    1 樓倉庫，以每包500 元（毛重約0.1 公克）之價格，販賣
    第一級毒品海洛因予洪栓偉2 次，每次1 包，共得款1,000
    元；自94年6 月底某日起至94年7 月13日止，連續在同上倉
    庫，以每包500 元（毛重約0. 1公克）之價格，販賣第一級
    毒品海洛因予洪亨宏6 次，每次1 包，共得款3,000 元。嗣
    於94年7 月13日18時20分許，在上址倉庫，甲○○以500 元
    之代價販賣海洛因1 包予洪亨宏後，洪栓偉亦到達，欲向甲
    ○○購買第一級毒品海洛因時，為警查獲，並扣得尚未販賣
    之第一級毒品海洛因5 包（淨重合計8.81公克，空包裝總重
    2. 64 公克）及其所有供販賣第一級毒品所用殘留海洛因之
    塑膠吸管1 支、殘留海洛因之電子秤1 台及夾鏈袋2 大包、
    行動電話2 支。
二、案經高雄市政府警察局前鎮分局報告臺灣高雄地方法院檢察
    署檢察官偵查起訴。
    理  由
壹、程序事項：
    按被告以外之人於審判外之言詞或書面陳述，除法律有規定
    者外，不得作為證據；又被告以外之人於審判外之陳述，雖
    不符刑事訴訟法第159 條之1 至第159 條之4 之規定，而經
    當事人於審判程序同意作為證據，法院審酌該言詞陳述或書
    面陳述作成時之情況，認為適當者，亦得為證據；另當事人
    、代理人或辯護人於法院調查證據時，知有第159 條第1 項
    不得為證據之情形，而未於言詞辯論終結前聲明異議者，視
    為有前項之同意，刑事訴訟法第159 條第1 項、第159 條之
    5 分別定有明文。本件檢察官、辯護人及被告等於本院審判
    程序時，就原審判決所引用各項證據（含傳聞證據、非傳聞
    證據及符合法定傳聞法則例外之證據），均明示同意有證據
    能力（見本院卷第38頁），於本院言詞辯論終結前，檢察官
    、辯護人及被告對於其他卷附具有傳聞證據性質之證據，既
    均已知其情，均未聲明異議，本院認該具有傳聞證據性質之
    證據，並無任何違法取證之不適當情形，以之作為證據使用
    係屬適當，自得採為認定被告犯罪事實之證據。
貳、實體事項：
一、訊據上訴人即被告甲○○（下稱被告）對於自94年5 月起至
    同年7 月7 日止，連續向姓名年籍不詳綽號「豬仔」之成年
    男子購買海洛因4 次，第1 、2 、3 次均購入約30,000元，
    重量各約8 公克，第4 次購入約48,000元，重量約12公克；
    並自94年6 月間某日起至94年7 月13日止，連續以每包50 0
    元（重量約0.1 公克）之價格，交付海洛因予洪栓偉2 次、
    洪亨宏6 次之事實均坦承不諱，惟矢口否認有何販賣第一級
    毒品之犯行，辯稱：伊與洪氏兄弟是朋友，他們知道伊有吸
    食毒品，乃託伊購買，伊拿吸管插1 次之份量，以500 元代
    價交付給洪氏兄弟，惟並無營利販賣之意思，伊僅有轉讓毒
    品，並未販賣云云。
二、經查：
  (一)被告於94年7 月10晚上某時、同年月12日21時30分許，在上
    址倉庫，連續以每包500 元（重量約0.1 公克）之價格，交
    付海洛因予洪栓偉2 次；及自94年6 月底某日起至94 年7月
    13日止，連續以每包500 元（重量約0. 1公克）之價格，交
    付海洛因予洪亨宏6 次之事實，業經證人洪栓偉、洪亨宏於
    警詢、偵查中證述甚詳（見94年度偵字第16213 號卷第12頁
    、第15、16頁、第50至55頁），復為被告所不爭執，自堪認
    為真實。而被告及證人洪栓偉、洪亨宏為警查獲時所採取之
    尿液，經送請高雄市立凱旋醫院檢驗結果，均呈嗎啡陽性反
    應，此有高雄市立凱旋醫院94年7 月25日濫用藥物尿液檢驗
    報告書3 紙在卷可稽（見原審卷第16至18頁）。而扣案之海
    洛因5 包，經送請法務部調查局鑑定，證實為第一級毒品海
    洛因無訛（淨重合計8.81公克，空包裝總重2.64公克），此
    有該局94年10月7 日調科壹字第220021105 號鑑定通知書在
    卷可憑（見原審卷第91頁）。足認被告上開交付第一級毒品
    海洛因予證人洪栓偉、洪亨宏之自白，及證人洪栓偉、洪亨
    宏之上開證述，均與事實相符，堪予採信。
  (二)被告於警詢時供稱：「（你自何時何地開始將你所購得之毒
    品分賣給你朋友？）大約1 、2 個月，地點都是在我公司倉
    庫」、「洪亨宏、洪栓偉2 人只向我購買海洛因」、「因為
    我懶得替他們跑來跑去調貨，所以我才買多一些來存貨」等
    語（見偵查卷第8 、9 頁）；其於檢察官偵查中供稱：「我
    是買來後先囤積，等他們來找我買」、「洪亨宏是剛買完要
    離開，洪栓偉是剛進來，我賣他們大概是1 小包0.1 公克50
    0 元」等語（見偵查卷第58、59頁）。證人洪亨宏於警詢時
    及檢察官偵查時分別證稱：「我是向甲○○購買毒品海洛因
    」、「共買過6 次．．．每次買新台幣500 元，1 小包．．
    今警方在我身上所查獲之毒品海洛因0.1 公克，就是最後1
    次以500 元向甲○○買的」、「（共買了幾次？）5 、6 次
    ，我從6 月底到現在，每隔2 、3 天購買1 次，都是去凱旋
    路找他（指被告）」等語（見偵查卷第12、52頁）。證人洪
    栓偉於警詢時證稱：「（你毒品來源為何？向誰購買？）是
    向警方逮捕之『甲○○』購買的」、「之前向甲○○買過2
    次海洛因，每次以新台幣500 元向甲○○購買1 小包海洛因
    」等語（見偵查卷第15頁）。參以被告及證人洪氏兄弟於本
    件偵審中均未爭執上開供述有非出於自由意志情事，且其等
    上開供述情節與證詞互核並無不符，堪認被告與證人洪氏兄
    弟之第一級毒品海洛因交易係直接出賣與購買之關係，尚非
    洪氏兄弟拜託被告為其等購買毒品之委託關係已明。是被告
    於本院審理中所辯係受洪氏兄弟之託而向「豬仔」購買毒品
    海洛因云云，顯與事實不符，而洪氏兄弟於原審審理時到庭
    所為被告係幫其等購買海洛因之證述，亦屬迴護被告之詞，
    不足採信。
  (三)本件案發時，被告與洪亨宏兄弟是只約認識1 個月，不是很
    熟的朋友，平常打電話聊天時間很短之事實，業據證人洪亨
    宏、洪栓偉於警詢及原審審理時證述屬實（見警卷第12頁、
    原審卷第63、67、69、79頁），參以自94年7月3 日起至94
    年7 月14日止，被告之門號0000000000、0000000000手機確
    自94年6 、7 月間，始有與洪栓偉之門號0000000000、洪亨
    宏之門號0000000000通話之紀錄，亦有原審調取之上開手機
    門號通聯紀錄2 份附卷足參（外放），已足見被告與洪氏兄
    弟相識不久；而被告與洪氏兄弟於此期間雖有多次電話通聯
    ，惟其通話時間大多僅數十秒，顯與好友間通話情形不同，
    亦有上開手機門號之通聯紀錄附卷足憑，益見被告與洪氏兄
    弟間確為尚未熟識之普通朋友，而非素有交情之好友甚明。
    按海洛因係政府嚴格管制之第一級毒品，凡非法持有、施用
    、轉讓、販賣均課以刑罰，並列為檢警調等治安單位嚴予查
    緝之重點案件，故一般吸毒者尚非容易取得毒品施用，其一
    旦取得毒品，鮮有無特別理由即恣意無償轉讓他人施用者，
    被告既早有吸食毒品惡習，實無不知轉讓毒品，除須冒遭警
    查緝風險外，尚有承擔重刑危險之理。被告與證人洪氏兄弟
    既僅認識月餘之普通朋友，彼此間並無何特別交情及關係，
    被告既每次以3 、4 萬元向「豬仔」購買海洛因，如該海洛
    因取得甚為容易，被告儘可分次購買少量施用，何須每次購
    買大量海洛因備用？且如係純為應付朋友索取海洛因，亦非
    不得告知友人購買毒品管道，由友人自行洽購，何須購入大
    量毒品，再以原價轉讓友人，而徒增風險？足見，在被告與
    證人洪氏兄弟無何特殊交情，毒品海洛因取得不易下，被告
    顯無購得海洛因後，再以原價轉讓證人洪氏兄弟之理由已明
    。是被告所辯以原價轉讓證人洪氏兄弟施用云云，顯屬違反
    常情，不足採信，其係基於營利之意圖而販入第一級毒品海
    洛因，並販賣於洪氏兄弟，堪以認定。
  (四)被告第1 、2 、3 次係以每次約30,000元代價，向綽號「豬
    仔」之不詳姓名男子購買重量約8 公克、第4 次則係以48,0
    00元購入約12公克之第一級毒品海洛因之事實，業據被告供
    明在卷，則被告前3 次所購買海洛因之成本為每公克約3,75
    0 元，第4 次則為每公克4,000 元，換算0.1 公克之成本分
    別為375 元、400 元，被告則係以每0.1 公克500 元之價格
    出售予證人洪氏兄弟，已如上述，被告出售時顯已獲利125
    元及100 元，被告所辯以原價出售予證人洪氏兄弟云云，顯
    與事實不符。又被告於本院審理中亦供稱：「豬仔」拿吸管
    給伊，告知吸管插1 次之量為500 元，伊以吸管插1 次的量
    拿給洪氏兄弟等語（見本院卷第55頁），佐以扣案電子秤（
    被告否認為其所有，詳後述）、塑膠吸管經送驗後，均呈海
    洛因陽性反應，有高雄醫學大學附設中和紀念醫院94年11月
    1 日編號0000-000、0000-000號檢驗報告2 紙附卷足憑（見
    原審卷第128 、131 頁），且有空夾鏈袋2 大包、海洛因5
    包同為警查扣，顯見被告向「豬仔」購買大量毒品海洛因後
    ，確有使用該塑膠吸管及電子秤予以分裝之事實，而此亦經
    被告於警詢時供述：伊用電子磅秤來平均分配買來的毒品，
    再分賣給我朋友等語明確（見警卷第9 頁）。如被告購買毒
    品海洛因之目的僅在供己施用，而無販賣意圖，被告僅須於
    欲施用時，以該塑膠吸管刮取施用即可，何須使用電子秤予
    以秤重，並事先予以分裝之必要？被告購買毒品海洛因之目
    的，顯係基於販賣圖利之意圖，益堪認定。
  (五)被告於原審審理中雖否認扣案之電子秤1 台為其所有，惟該
    電子秤為被告所有，用以分裝所購得毒品之事實，已據被告
    於警詢時供明在卷（見警卷第6 、9 頁），參以被告任職之
    公司係從事電線電纜之買賣，上開買賣顯無需使用電子秤；
    又本件倉庫係被告工作處所，該電子秤又係在被告工作之辦
    公桌查獲之事實，並據證人徐文慶於原審審理時到庭結證屬
    實（見原審卷第61頁），已堪認該電子秤為被告所有。且該
    電子秤1 台，經原審送請高雄醫學大學附設中和紀念醫院鑑
    定，呈海洛因陽性反應，已如上述，被告既有施用、販賣海
    洛因之行為，而該電子秤經送驗後，確有海洛因之陽性反應
    ，而本件倉庫依其性質，在正常情況中應無出現電子秤之可
    能，再參以本件倉庫實際上屬被告實力支配之處，被告上開
    所辯核屬事後卸責之詞，尚難採信。
  (六)綜上所述，被告向綽號「豬仔」之不詳姓名男子販入大量第
    一級毒品海洛因，係基於賣出營利之意圖，並連續出售予洪
    栓偉、洪亨宏兄弟，而獲取不法利益甚明，被告上開所辯係
    幫洪氏兄弟購買或僅轉讓毒品而未販賣云云，均屬事後卸責
    之詞，不足採信。本件就被告販賣第一級毒品犯行，事證明
    確，洵堪認定。
三、按海洛因為毒品危害防制條例第2 條第2 項第1 款所明定之
    第一級毒品，核被告所為，係犯同條例第4 條第1 項之販賣
    第一級毒品罪。被告持有海洛因後進而販賣，其持有之低度
    行為，應為販賣之高度行為吸收，均不另論罪。被告先後多
    次販賣第一級毒品海洛因，時間緊接，手段相同，觸犯同一
    罪名之罪，顯係基於概括犯意反覆為之，為連續犯，應依刑
    法第56條之規定論以1 罪。且因本罪之法定刑為死刑、無期
    徒刑，此部分依法不得加重其刑，是僅就本罪法定刑之罰金
    刑部分，並加重其刑。又本件起訴書之犯罪事實或記載係轉
    讓或記載係販賣第一級毒品罪，而論罪科刑法條欄認被告係
    犯轉讓第一級毒品罪，經公訴檢察官於原審及本院審理中均
    當庭更正係起訴被告販賣第一級毒品，並變更起訴法條為同
    條例第4 條第1 項之販賣第一級毒品罪，本院自無庸再予變
    更起訴法條。再被告販賣毒品海洛因予他人施用，戕害他人
    身心，固有不當，惟其僅先後販賣海洛因予2 人，次數僅有
    8 次，每次0.1 公克，得款僅為4,000 元，販毒時間尚短、
    次數不多，顯有異於大量販賣毒品者所生之鉅大危害，其一
    時失慮，致罹本刑為死刑或無期徒刑之重典，顯有情輕法重
    之情形，客觀上足以引起一般之同情，如量處最輕本刑之無
    期徒刑，尚屬過重，爰依刑法第59條之規定減輕其刑，並就
    上開罰金刑部分先加後減之。
四、原審認被告罪證明確，予以論罪科刑，固非無見；惟被告所
    犯係販賣第一級毒品罪，原審誤認被告係犯轉讓第一級毒品
    罪，尚有未洽。被告上訴意旨以原審量刑過重，指摘原判決
    不當，雖無理由，惟檢察官上訴意旨，以被告所犯係販賣第
    一級毒品罪，指摘原判決不當，則有理由，本院自應將原判
    決撤銷改判。審酌被告明知吸食毒品海洛因上癮後，除戕害
    吸毒者身心外，為求購得毒品解癮，動輒以各種不法手段取
    得財物，衍生各種犯罪，危害社會治安，竟仍貪圖不法利益
    ，而販賣海洛因，戕害他人身心健康，犯後又避重就輕，飾
    詞圖卸，態度不佳，惟念其販賣毒品時間尚短，次數不多，
    危害他人身心尚非深重等一切情狀，量處如主文第2 項所示
    之刑。依其販賣毒品之犯罪性質，本院認有褫奪公權之必要
    ，併予宣告褫奪公權6 年。扣案之海洛因5 包（淨重合計8.
    81公克，空包裝總重合計2.64公克）及電子秤上殘留之海洛
    因（殘留海洛因毒品之磅秤，與所殘留之海洛因毒品，依一
    般經驗判斷，二者應可分離，最高法院93年度台上字第4034
    號判決參照）均係毒品，至其包裝袋已沾染毒品，及塑膠吸
    管1 支等亦均含有毒品海洛因成分，均無法剝離而視為毒品
    海洛因，此有上揭鑑定通知書、檢驗報告單在卷足稽，爰均
    依毒品危害防制條例第18條第1 項前段規定宣告沒收銷燬之
    。扣案之電子秤1 台、空夾鏈袋2 大包、行動電話機2 支（
    SIM 卡係電話公司所有，不得沒收），均為被告所有，供被
    告本件犯罪所用之物，又新台幣4,000 元係被告販賣毒品所
    得之物，均應依同條例第19條第1 項沒收之，且該4,000 元
    既未扣案，並應為如全部或一部不能沒收，以其財產抵償之
    諭知。至於扣案之第二級毒品甲基安非他命（驗後毛重18公
    克）、玻璃球1 個、煙斗1 支，業經送驗，雖均有海洛因或
    甲基安非他命之陽性反應，然與本件販賣第一級毒品犯行無
    涉，爰不另為沒收銷燬之諭知。扣案現金11,700元，被告辯
    稱為薪水等語，本院查無積極證據證明為販賣毒品所得，爰
    不另為沒收之諭知，附此敘明。
據上論結，應依刑事訴訟法第369 條第1 項前段、第364 條、第
299 條第1 項前段，毒品危害防制條例第4 條第1 項、第18條第
1項 前段、第19條第1 項，刑法第11條前段、第56條、第59條、
第37條第2 項，判決如主文。
本案經檢察官許月雲到庭執行職務。
中    華    民    國    95    年    3     月    15    日
                  刑事第四庭    審判長法  官 蕭權閔
                                      法  官 陳吉雄
                                      法  官 林水城
以上正本證明與原本無異。
如不服本判決應於收受本判決後10日內向本院提出上訴書狀，其
未敘述上訴理由者，並得於提起上訴後10日內向本院補提理由書
狀（均須按他造當事人之人數附繕本）「切勿逕送上級法院」。
中    華    民    國    95    年    3     月    15    日
                                      書記官 吳新貞
附錄本件判決論罪科刑法條：
毒品危害防制條例第4條第1項
製造、運輸、販賣第一級毒品者，處死刑或無期徒刑；處無期徒
刑者，得併科新臺幣1千萬元以下罰金。


司法院資訊處製作；財團法人民間司法改革基金會備份。
